臺灣高等法院刑事裁定　　　　　　　　　　　　　　九十三年度毒抗字第一八五號
　　抗　告　人
　　即　被　告　甲○○
右抗告人因違反毒品危害防制條例案件，不服臺灣桃園地方法院九十三年度毒聲字第
七八號，中華民國九十三年二月四日裁定（偵查案號：臺灣桃園地方法院檢察署九十
二年度毒偵字第三六五五號），提起抗告，本院裁定如左：
    主  文
抗告駁回。
    理  由
一、按毒品危害防制條例於民國（下同）九十二年七月九日修正，九十三年一月九日
    施行，修正之同條例第三十五條第一項固規定，於修正施行前繫屬之施用毒品案
    件，於修正施行後，適用修正後之規定，但同條例第三十五條第二項規定，前項
    情形，依修正前之規定有利於行為人者，適用最有利於行為人之法律。按新修正
    之毒品危害防制條例第二十條第一項規定之觀察、勒戒期間為不得逾二月，修正
    前之舊法第二十條第一項則規定觀察、勒戒期間不得逾一月，比較新舊法自以舊
    法之規定對行為人有利。本件於九十二年十一月二十二日即新修正毒品危害防制
    條例施行前繫屬臺灣桃園地方法院檢察署，依上開規定，自應適用舊毒品危害防
    制條例，合先敘明。
二、按犯毒品危害防制條例第十條所定施用第一、二級毒品之罪者，檢察官應聲請法
    院裁定，令被告入勒戒處所觀察、勒戒，其期間不得逾一月，九十二年七月九日
    修正前之毒品危害防制條例第二十條第一項定有明文。又依觀察勒戒處分執行條
    例第三條第一項規定，檢察官依毒品危害防制條例第二十條第一項規定命送勒戒
    處所執行觀察、勒戒處分者，應先向法院聲請裁定，法院應於受理聲請後二十四
    小時內為之。經查，抗告人即被告甲○○於八十二年間有違反肅清煙毒條例之前
    科，嗣基於施用第一級毒品之犯意，於九十二年十一月二十二日上午九時許，在
    桃園縣桃園市○○街六號四樓居處，以微量海洛因倒入注射針筒內加水稀釋後注
    入手背血管之方式，非法施用第一級毒品海洛因，為警於同日上午十一時四十分
    許，在桃園縣桃園市○○街十巷巷口查獲，並扣得注射針筒一支、橡皮管一條、
    殘渣袋一只等物，被告於偵查時雖辯稱，伊本來要注射，但因很痛，插了三下就
    沒打（見毒偵字卷二一頁），但於警詢時坦承有以上開方式施用第一級毒品海洛
    因（見毒偵字卷五頁），且被告為警查獲當日即九十二年十一月二十二日採集之
    尿液，經送桃園縣衛生局先以ＥＭＩＴ（酵素免疫分析法）初步檢驗，再以ＴＯ
    ＸＩ—ＬＡＢ（薄層色層分析法）複驗，均呈嗎啡陽性反應。再經原審送行政院
    衛生署管制藥品局以氣相層析質譜儀複驗，亦檢出可代因及嗎啡等情，有桃園縣
    衛生局不法藥物尿液檢定書、行政院衛生署藥品管理局九十三年三月三十一日管
    檢字第○九三○○○二○○七號檢驗成績書（見毒偵字卷二八背頁，原審卷二○
    頁）附卷可據。原審認被告有非法施用第一級毒品海洛因之行為，依檢察官之聲
    請，並依九十二年七月九日修正前之毒品危害防制條例第二十條第一項、觀察勒
    戒處分執行條例第三條第一項裁定被告入勒戒處所觀察、勒戒，經核並無不合。
三、被告提起抗告意旨略以：伊係代人受罪，且受到警方欺瞞才配合移送，實則查獲
    之注射針筒、橡皮管及殘渣袋均係伊友人綽號「阿安」之人躲避警方查緝時分別
    放置於伊身上及掉落在地，另伊因身體不適，有服用西藥習慣，致尿液檢驗誤呈
    嗎啡陽性反應云云。惟查，被告於檢察官訊問時僅辯稱伊本來要注射，但因很痛
    ，插了三下就沒打（見毒偵字卷二一頁），惟未抗辯警詢時之自白係受到誤導而
    不具任意性；就警方查扣之上開注射針筒、橡皮管及殘渣袋，被告亦坦承係從伊
    皮夾內取出，係伊於遭警查獲當日早上在打電動玩具時跟朋友聊天說心情不好，
    伊朋友拿那些東西給伊用（見毒偵字卷二一頁），足見被告上開所辯，不足採信
    。另按目前常用之毒品篩檢方式包括酵素免疫分析法，薄層色層分析法及放射免
    疫分析法，在文獻上，雖亦有藥品或食物因交叉反應而在尿液測試中產生偽陽性
    反應，因此篩檢結果必須進一步確認，而目前最常使用之確認方式則係「氣相層
    析質譜儀分析法」，在良好操作條件下，以此法作藥物及其代謝產物之定性及定
    量分析，幾無偽陽性反應產生，有附於本院卷之行政院國軍退除役官兵輔導委員
    會臺北榮民總醫院八十三年四月七日（八五）北總內字第○三○五九號函文可資
    為證，被告之尿液經原審再送請行政院衛生署藥品管理局以氣相質譜儀分析法檢
    驗結果，確有檢出嗎啡，有上開檢驗成績書可據，足徵該尿液檢定書有相當之可
    信度，可認被告確有施用毒品海洛因之行為。被告提起抗告，否認犯行，尚無足
    採，其抗告為無理由，應予駁回。
四、據上論斷，應依刑事訴訟法第四百十二條，裁定如主文。
中　　　華　　　民　　　國　　九十三　　年　　　五　　　月　　二十五　　日
                            臺灣高等法院刑事第三庭
                                審判長法  官  張　連　財
                                      法  官  黃　金　富
                                      法  官  林　明　俊
右正本證明與原本無異。
不得再抗告。
                                      書記官  蕭　進　忠
中　　　華　　　民　　　國　　九十三　　年　　　五　　　月　　二十五　　日
